【裁判字號】    95,上易,256
【裁判日期】    950511
【裁判案由】    詐欺
【裁判全文】
臺灣高等法院刑事判決                 95年度上易字第256號
上  訴  人
即  被  告  辛○○
選任辯護人  楊申田律師
上列上訴人因詐欺案件，不服臺灣臺北地方法院93年度易緝字第
191號，中華民國94年11月23日第一審判決（起訴案號：臺灣臺
北地方法院檢察署88年度偵字第15475、15483號），提起上訴，
被告就被訴事實為有罪陳述，本院合議庭裁定適用簡式審判程序
審理，判決如下：
    主  文
原判決撤銷。
辛○○共同連續以詐術得財產上不法之利益，累犯，處有期徒刑
捌月。扣案傳真機貳拾壹臺及電話機玖臺均沒收。
    事  實
一、辛○○前於民國八十五年間因違反麻醉藥品管理條例，經臺
    灣高雄地方法院判處有期徒刑四月確定，於八十五年七月二
    十七日易科罰金執行完畢。詎不知悔悟，與丙○○（業經原
    審另案判決確定）、甲○○（業經原審另案判決確定）、乙○○（業經原審另案判決確定）、丁○○（業經原審另案判
    決確定）、庚○○（業經原審另案判決確定）及另一真實姓
    名年籍均不詳之成年男子，因知國際電信業者間存有退佣制
    度（即先在外國設立付費電話語音信箱，再經由向中華電信
    股份有限公司（以下簡稱中華電信公司）申請使用之電話，
    撥接國際長途電話至該付費語音信箱或傳真至國外，俟該外
    國業者向中華電信公司請領所累積之國際通話費後，會將一
    定比例金額以退佣方式給付該語音信箱申請人，故申請人可
    以賺取拆帳所得或價差之酬金），乃基於共同意圖為自己不
    法利益之概括犯意，先由丙○○、辛○○負責統籌各項事宜
    ，在國外設立付費電話語音信箱，再以每月新臺幣（下同）
    八千元之代價，委由甲○○出面承租臺北市○○路五六二號
    六樓之七房屋及於八十七年三月三十一日（起訴書誤載為八
    十七年四月二日）向中華電信公司臺灣北區電信分公司臺北
    北區營運處申請（○二）二五八五—五四一四、五四四一、
    五四五六、七一三八、七一三九、七一五○、七二二五、七
    四七一、七四七四、七四七九、七四九八、七六四四、七六
    六○、七六八○、七七三四、七七四三、七八四○、七八八
    三（以上十八線電話前碼均為二五八五）等十八線電話，嗣
    於同年四月二日中華電信公司將上開十八線電話裝設於上開
    甲○○租屋處後，再以「國際婚姻交友、房屋仲介中心」作
    為掩飾，由辛○○、丁○○、庚○○及另一真實姓名年籍均
    不詳之成年男子，在上開甲○○租屋處，依乙○○、辛○○
    提供之電話號碼及傳真資料，由辛○○和前開真實姓名年籍
    均不詳之成年男子負責早班時段（每日八時至二十時）、丁○○和庚○○負責晚班時段，四人輪流持續撥打國際長途電
    話至美國、智利、聖馬利諾等國之付費語音信箱或傳真電話
    ，通話後即將電話擱置一旁或接續傳真無意義資料，十八線
    電話之通話均未間斷，蓄意累積高額國際電話費用，迄至同
    年六月十一日為中華電信公司停話為止，共詐得中華電信公
    司電信通話費四百二十三萬二千七百七十九元，即藉故不予
    清償，以此方式詐得使用電話線路通訊之不法利益。嗣中華
    電信公司發現有異，告知通話對方國業者豁免攤分，並報警
    處理，經查獲丙○○始知上情，並扣得丙○○所有供犯罪所
    用傳真機二十一臺及電話機九臺。
二、案經臺灣臺北地方法院檢察署檢察官自動簽分案偵查起訴。
    理  由
一、上訴人即被告辛○○所犯係死刑、無期徒刑、最輕本刑為三
    年以上有期徒刑以外之罪，其於本院審理時就被訴事實為有
    罪之陳述，經審判長告知簡式審判程序之旨，公訴人及被告
    對於本案改依簡式審判程序審理亦均表示無意見後，本院裁
    定本案進行簡式審判程序，合先敘明。
二、前揭犯罪事實，業據被告辛○○於原審及本院院審理時坦承
    不諱，核與共犯甲○○、乙○○、丁○○及庚○○於臺灣臺
    北地方法院八十九年度易字第六六六號刑事案件審理中之供
    述相符，且有被害公司之代理人劉文璋到庭陳稱，被告所詐
    得之電話金額為四百二十三萬二千七百七十九元，且提出中
    華電信證號查詢欠費清單為佐，並有房屋租賃契約書、中華
    電信公司市內電話業務申請書、中華電信公司臺灣北區電信
    分公司八十七年八月十四日北政字第八七Ａ四二○○四四五
    號函、中華電信公司臺灣北區電信分公司八十七年七月十六
    日北營字第五○○六六號函、中華電信公司臺北南區營運處
    八十七年八月十二日南營通八七字第○九九號函、中華電信
    公司臺灣北區電信分公司客戶網路處二線中心通知單及通聯
    紀錄等件在卷可資佐證，另有傳真機二十一臺、電話機九臺
    扣案可稽，足徵被告任意性自白與事實相符，應堪採信。
    本件事證明確，被告犯行堪以認定。
三、核被告所為，係犯刑法第三百三十九條第二項、第一項之詐
    欺得利罪。被告與丙○○、甲○○、乙○○、丁○○、庚○○及上開真實姓名年籍均不詳之成年男子間就上揭詐欺得利
    犯行，有犯意之聯絡及行為之分擔，皆為共同正犯。被告先
    後多次犯行，時間緊接，以同一方式反覆為之，觸犯構成要
    件相同之罪名，顯係基於概括犯意為之，為裁判上一罪之連
    續犯，應論以一罪，並加重其刑。查被告前因違反麻醉藥品
    管理條例案件，經臺灣高雄地方法院判處有期徒刑四月確定
    ，於八十五年七月二十七日易科罰金執行完畢，此有本院被
    告前案紀錄表一份在卷可參，其受有期徒刑之執行完畢，五
    年內再犯本件最重本刑有期徒刑以上之罪，為累犯，應依刑
    法第四十七條之規定遞加重其刑。
四、原審認被告犯行明確，予以論罪科刑，固非無見。惟原審所
    認被告所詐得之金額為四百二十三萬九千零七元，與本院
    所認之事實欄所示之金額不符。再按刑法第七十條規定，
    有二種以上刑之加重或減輕，遞加或遞減之。本案就被告累
    犯部分，因被告連續犯行，業已加重其刑，茲再就累犯加重
    部分，應為遞加重其刑，始為適法，原審漏未諭知「遞」加
    重其刑，亦有不合。被告上訴以原審量刑過重，並以共犯中
    有被處罰金刑，以被告涉案程度量處有期徒刑八月顯屬過重
    ，請求輕判。惟查本案之共犯甲○○被處有期徒刑一年六月
    ，共犯乙○○被處有期徒刑一年，另共犯丁○○、庚○○被
    處罰金一萬元，惟本院認被告在本案之參與程度，依陳競亮
    之供述，係辛○○（即被告）叫伊去的，他再叫我找一人去
    ，我就找庚○○去（見原審八十九年四月二十八日之之審理
    筆錄），是被告在本案之共犯層級，應高於丁○○及庚○○
    ，故原審應有考量此情節，故量處丁○○及庚○○二人罰金
    刑，而同案之共犯甲○○、乙○○均被處一年或一年六月之
    有期徒刑，原審量處被告有期徒刑八月，即有考量被告犯案
    之程度，其刑度並非失重，從而被告就原審法定刑適法範圍
    裁量權之行使任意指摘，並無理由。惟原判決既有上開違誤
    之處，自屬無可維持，爰將原判決撤銷改判。爰審酌被告於
    犯罪後坦承犯行，態度良好，頗知悔悟，及其犯罪動機、目
    的、手段、智識程度及涉案程度暨迄今尚未與被害人和解，
    賠償被害人之損失等一切情狀，量處如主文第二項所示之刑
    。又扣案傳真機二十一臺及電話機九臺，為共犯丙○○所有
    ，且供犯罪所用之物，爰依刑法第三十八條第一項第二款規
    定，宣告沒收之。
五、又公訴人原起訴被告與共同被告丙○○、甲○○、乙○○、
    丁○○、庚○○、己○○（業經另案判決確定）、陳保亮（
    業經另案判決確定）、壬○○（業經本院另案判決確定）及
    癸○○（業經本院另案判決確定），基於共同意圖為自己不
    法利益之概括犯意，另由甲○○於八十七年七月三日帶同遊
    民潘結尾（業於八十七年七月十八日死亡）至中華電信公司
    北區分公司三重營運處，以潘結尾名義申請（○二）二九七
    一—六三三一號等三十線電話，裝設在臺北縣三重市○○路
    ○段六五號四樓之三，後改裝至同市○○路○段一號六樓之
    六使用，以「非常男女國際婚姻諮詢中心」作為掩飾，依據
    乙○○、壬○○提供播出之電話號碼及供傳真資料，由己○○、戊○○、壬○○、癸○○等人，以上揭持續撥打國際長
    途電話至國外之方式，自同年月八日起迄同月二十八日止，
    詐得通話費一千一百餘萬元，以此方式，詐得使用電話線路
    通訊之不法利益云云，然為被告所否認，惟依卷內現存資料
    ，並無任何積極證據足認被告確有此部分詐欺得利犯行，是
    本院自難遽認被告確有此部分詐欺得利之犯行，惟公訴人業
    已於原審合議庭審理中當庭減縮起訴書此部分犯罪事實，原
    審將公訴人前開減縮更正後之犯罪事實，告知被告知悉後進
    行審理，自無庸不另為無罪之諭知，併此敘明。
六、再原起訴被告詐得電話費用之金額為四百二十三萬九千零七
    元，就超過本院所認定被告詐得之利益金額為六千二百二十
    八元，此部分業據被害人公司之代理人至庭更正為本院所認
    定之金額，則六千二百二十八元部分即屬並無證據證明，惟
    此部分與論罪之金額部分，有實質上一罪之關係，即毋庸另
    為無罪之諭，亦予敘明。
據上論斷，應依刑事訴訟法第三百六十九條第一項前段、第三百
六十四條、第二百七十三條之一第一項、第二百九十九條第一項
前段，刑法第二十八條、第五十六條、第三百三十九條第二項、
第一項、第四十七條、第三十八條第一項第二款，罰金罰鍰提高
標準條例第一條前段，判決如主文。
本案經檢察官侯千姬到庭執行職務。
中    華    民    國    95    年    5     月    11    日
                  刑事第十四庭  審判長法  官  蘇隆惠
                                      法  官  林瑞斌
                                      法  官  林秀鳳
以上正本證明與原本無異。
不得上訴。
                                      書記官  耿鳳君
中    華    民    國    95    年    5     月    12    日
附錄：本案論罪科刑法條全文
中華民國刑法第339條
(普通詐欺罪)
意圖為自己或第三人不法之所有，以詐術使人將本人或第三人之
物交付者，處5年以下有期徒刑、拘役或科或併科1千元以下罰金
。
以前項方法得財產上不法之利益或使第三人得之者，亦同。
前二項之未遂犯罰之。


司法院資訊處製作；財團法人民間司法改革基金會備份。
